臺灣板橋地方法院刑事判決　　　　　　　　　　　　　九十年度訴字第一九九五號
　　公　訴　人　臺灣板橋地方法院檢察署檢察官
　　被　　　告　丘茂九
　　　　　（原名甲○○）
右列被告因誣告案件，經檢察官提起公訴（九十年度偵字第一六二八○號），本院判
決如左：
    主  文
丘茂九（即甲○○）無罪。
    理  由
一公訴意旨略以：被告丘茂九（原名甲○○，於九十年八月十三日改名）明知其於民
  國八十九年十月八日十四時四十五分許，在台北縣永和市○○路一一四巷十九號三
  樓住處，係遭另二名年籍身分不詳之成年男子所毆打成傷，而先前曾至上址向其催
  討債務，甫經離去之丙○○、乙○○及張念華等三人並未共同參與其事，竟意圖使
  丙○○等人受刑事處分，於同日十七時五十分許，向台北縣警察局永和分局中正橋
  派出所誣指其於前揭時地係遭丙○○率同乙○○、張念華及其他三名年籍身份不詳
  之成年男子共同毆打成傷。嗣經該警察機關報告台灣板橋地方法院檢察署（下簡稱
  本署）偵辦，被告丘茂九（即甲○○）方到庭自承丙○○、乙○○及張念華等三人
  並非動手加以毆打之人，並由該署以九十年度偵字第三七六號案件為不起訴處分確
  定，因認被告丘茂九（即甲○○）涉有誣告罪嫌云云。
二按犯罪事實應依證據認定之，無證據不得推定其犯罪事實。又不能證明被告犯罪者
  ，應諭知無罪之判決，刑事訴訟法第一百五十四條、第三百零一條第一項分別定有
  明文。所謂證據，係指足以認定被告確有犯罪行為之積極證據而言，該項證據自須
  適合於被告犯罪事實之認定，始得採為斷罪資料。苟積極證據不足為不利於被告事
  實之認定時，即應為有利於被告之認定，更不必有何有利之證據。故被告否認犯罪
  事實所持之辯解，縱屬不能成立，仍非有積極證據足以證明其犯罪行為，不能遽為
  有罪之認定。再刑法上之誣告罪，須以告訴人所訴被訴人之事實完全出於虛構為要
  件，若有出於誤會或懷疑有此事實而為申告，以致不能證明其所訴之事實為真實，
  縱被訴人不負刑責，而告訴人本缺乏誣告之故意，亦難成立誣告罪名，最高法院亦
  先後著有二十九年上字第三一○五號、三十年上字第八一六號、三十年上字第一八
  三一號、四十四年台上字第六五三號等判例，可資參照。
三本件訊據被告丘茂九（即甲○○）雖不諱言有於前揭時日至台北縣警察局（已改制
  為台北縣政府警察局）永和分局中正橋派出所對告訴人丙○○等人提出傷害之告訴
  ，惟堅決否認有何誣告之犯行，辯稱：因當初與告訴人丙○○等一同前往伊住處之
  其中一人先行離去，後來伊要送告訴人丙○○等三人離開時，鐵門才打開，告訴人
  丙○○等人還在樓梯口，就衝進來兩名彪形大漢對伊拳打腳踢，故伊當時認為係與
  告訴人丙○○與有關。伊在派出所只認定前後有六人，到底是那些人打的，伊並不
  清楚，但因渠等幾乎係同時來的，伊只認識告訴人丙○○，故伊當時認為渠等為同
  夥，只有動手與未動手之區別。伊嗣後雖有向檢察官說告訴人丙○○與張念華等並
  未動手毆打，但伊認為渠等與動手之人為同夥等語。
四公訴人所以認被告涉有上開誣告罪嫌，無非係以：(一)告訴人丙○○之指訴；(二)臺灣
  板橋地方法院檢察署九十年度偵字第三七六號不起訴處分書；(三)證人即負責制作被
  告警訊筆錄之台北縣警察局永和分局中正橋派出所警員劉福良於偵查中所為「（問
  ：告訴人甲○○指述幾人毆打他？）他說有六位，四位先在場，後來二位再衝進去
  」之證言；(四)被告係於被毆傷當日至中正橋派出所報案，是其既親身經歷被害之事
  實，則對於究竟係遭何人毆傷及告訴人有參與一事，理應記憶深刻，不致有所誤認
  、懷疑或輕信傳說之情形，乃其竟任意指稱告訴人等均有參與共同毆傷之情事，足
  徵其主觀上應有意圖使告訴人等受刑事處分之犯意等情，資為論據。
五經查：
  (一)本件被告丘茂九（即甲○○）確有於八十九年十月八日十七時五十分許，至台北
    縣警察局永和分局中正橋派出所，對本案之告訴人丙○○提出傷害告訴，此固有
    當日被告丘茂九（即甲○○）之警訊筆錄附於臺灣板橋地方法院檢察署九十年度
    偵字第三七六號偵查卷足考，並經本院調取上開卷宗查閱無訛。惟查：被告丘茂
    九（即甲○○）所以對本案告訴人丙○○等人為傷害之告訴者，係因告訴人丙○○於被告丘茂九（即甲○○）提出上開告訴之同日下午十四時許，確曾偕同其友
    人張念華及乙○○等人前往台北縣永和市○○路一一四巷十九號三樓被告丘茂九
    （即甲○○）之住處催討債務，而被告丘茂九（即甲○○）又係於同日甫開門躬
    送告訴人丙○○等人方行離去猶未及關門之當兒，即遭人衝進家中毆打成傷，渠
    遂認此事必與告訴人丙○○攸關，進而出為告訴有以致。此不但已據被告丘茂九
    （即甲○○）辯陳在卷，且再參以告訴人丙○○與其友人乙○○及張念華等人
    ，於渠等被訴之前揭臺灣板橋地方法院檢察署九十年度偵字第三七六號一案中，
    均同稱有於八十九年十月八日下午二時許，前往上開被告丘茂九（即甲○○）住
    處洽談債務問題，告訴人丙○○與張念華並稱當日雙方就償債方式未有談成；
    卷附被告丘茂九（即甲○○）所提出之三軍總醫院驗傷診斷證明書記載，被告丘
    茂九（即甲○○）確係於八十九年十月八日前往該院急診室就診：證人即被告
    之配偶陸愛珠於九十年二月八日在上述臺灣板橋地方法院檢察署九十年度偵字第
    三七六號案件偵查中證稱「：：：：談了一會，丙○○不能接受，就走了，最後
    是那個女的離開，那個女的離開後不到二十秒，門還沒關好，就有二人衝進來毆
    打我先生：：：：」等語；以及證人即台北縣警察局永和分局中正橋派出所警
    員劉福良於九十年五月八日在上述臺灣板橋地方法院檢察署九十年度偵字第三七
    六號案件偵查中亦有言「制作筆錄時（指八十九年十月八日下午十七時五十分至
    同日十八時四十五分），印象中告訴人（即本案被告丘茂九）眼睛有腫起來」等
    語，堪認本件被告丘茂九（即甲○○）係於告訴人丙○○前往向其討債之同日遭
    受傷害諸情節觀之，即更彌足徵信。
  (二)被告丘茂九（即甲○○）既確實受有前揭傷害，有其提出之三軍總醫院診斷證明
    書在卷足憑，而如上述，其傷害又係發生於告訴人丙○○等人向其討債不成之同
    日稍後，且係由於遭人毆打所致，則其以告訴人丙○○等人與其被毆之事應有所
    關連，即屬合理懷疑。被告丘茂九（即甲○○）因而據以對告訴人丙○○及其友
    人乙○○、張念華提出告訴，既非虛構事實，自難謂其有何誣告之故意。雖本件
    告訴人丙○○與其友人乙○○及張念華於渠等被訴傷害等一案中，業經檢察官以
    該案告訴人丘茂九（即甲○○，本誣告案件之被告）之指訴先後不一，且所受傷
    勢是否為告訴人丙○○等人所為，猶有疑義，並以查無其他積極證據可證丙○○
    等人有丘茂九（即甲○○）所訴之傷害等犯行，而認丙○○等罪嫌不足，均予處
    分不起訴確定，然被告丘茂九（即甲○○）既未有誣告之犯意，即不能遽以誣告
    罪論擬。
  (三)此外，又別其他積極證據足證被告丘茂九（即甲○○）有何公訴人所指犯行，即
    不能證明被告犯罪，則揆諸前揭說明，自應為其無罪之諭知。
六適用之法律：刑事訴訟法第三百零一條第一項。
本案經檢察官伍逸康到庭執行職務。
中      華      民      國    九十一    年      一      月     三十     日
                              臺灣板橋地方法院刑事第五庭
                                  法    官  余來炎
右正本證明與原本無異。
如不服本判決，應於判決送達後十日內向本院提出上訴狀 (應附繕本) ，上訴於
臺灣高等法院。
                                  書 記 官  白俊傑
中      華      民      國    九十一    年      一      月     三十     日
